臺灣臺南地方法院刑事判決　　　　　　　94年度交易字第62號
公　訴　人　臺灣臺南地方法院檢察署檢察官
被　　　告　丙○○
上列被告因過失傷害案件，經檢察官提起公訴（94年度偵字第60
31號），被告就被訴事實為有罪之陳述，本院裁定進行簡式審判
程序，判決如下：
    主  文
丙○○從事業務之人，因業務上之過失傷害人，處拘役肆拾日，
如易科罰金，以參佰元折算壹日。
    事  實
一、丙○○考領有小型車駕駛執照，係從事水果攤販業，平素以
    駕駛車牌號碼○五三五─ＧＦ號自小貨車載運水果，駕駛為
    其附隨業務，為從事業務之人。丙○○於民國九十四年一月
    二十六日上午十一時三十分（起訴書誤載為四十分）許，駕
    駛車牌號碼○五三五─ＧＦ號自小貨車，欲前往台南縣新化
    鎮○○路補貨，而沿台南縣新化鎮○○路由南往北方向行駛
    ，行經該路與復興路一八二巷之設有閃光黃燈號誌路口時，
    本應注意行經設有閃光黃燈號誌交岔路口，應減速慢行，及
    汽車行駛時，駕駛人應注意車前狀況，並隨時採取必要之安
    全措施，以避免危險之發生，而依當時之天候晴、日間自然
    光線、路面乾燥、無缺陷、亦無障礙物，並無不能注意之情
    事，詎丙○○應注意、能注意，竟疏未注意行經設有閃光黃
    燈號誌交岔路口，應減速慢行，及疏於注意車前動態。適有
    考領重機車駕駛執照之甲○○騎乘車牌號碼ＶＥＴ─六三六
    號輕機車，沿台南縣新化鎮○○路機慢車道由南向北方向騎
    駛至該處，原應注意汽車（含機車）在雙向二車道行駛時，
    在快慢車道間變換車道時，應讓直行車先行，並注意安全距
    離，而依當時情形，客觀上亦無不能注意之情事，其能注意
    竟疏於注意應讓直行車先行，及未注意安全距離，即貿然向
    左變換車道。丙○○見狀煞避不及，致其所駕駛自小貨車之
    右側車身（即油箱上方車斗護欄處）與甲○○所騎乘機車之
    左手把發生擦撞，甲○○因而人車倒地，受有「頭部外部併
    右頂部蜘蛛膜下腔出血及左側顴股骨折、左側胸壁挫傷、左
    側眼睛結膜下出血及肢體多處皮膚擦傷」等傷害。車禍事故
    發生後，經台南縣警察局新化分局員警到場處理，在警員尚
    不知何人為肇事車輛之駕駛人前，丙○○主動表示其為駕駛
    人並自首犯行，接受裁判。
二、案經甲○○訴請、暨台南縣警察局新化分局報請台灣台南地
    方法院檢察署檢察官偵查起訴。
    理  由
一、本件被告丙○○所犯係死刑、無期徒刑、最輕本刑為三年以
    上有期徒刑以外之罪，其於準備程序中就被訴事實為有罪之
    陳述，經法官告知簡式審判程序之旨，並聽取公訴人、被告
    之意見後，認為適宜由受命法官獨任進行簡式審判程序，依
    刑事訴訟法第二百七十三條之一第一項規定，裁定由受命法
    官獨任進行簡式審判程序，合先敘明。
二、訊據被告丙○○對於前揭時、地駕車肇事，致告訴人甲○○
    受有前開傷害之事實供承不諱，核與證人即告訴人甲○○於
    警訊及本院審理時證述之情節大致相符，並有告訴人甲○○
    之台南市立醫院診斷證明書及驗傷診斷書各一紙、道路交通
    事故現場圖、道路交通事故調查報告表(一)、(二)、及道路交通
    事故照片八張等附卷可稽。是此部分之事實，堪信為真實。
    至被告丙○○辯稱：當時甲○○行向係沿復興路一八二巷東
    向西行駛至該路口右轉彎，而與伊自小貨車發生擦撞云云，
    且證人即告訴人甲○○於九十四年二月七日警訊時亦陳稱：
    「我當時駕駛ＶＥＴ─六三六號輕機車，沿復興路一八二巷
    東向西方向行駛，至肇事路口欲右轉彎，對方車輛沿復興路
    南向北方向行駛，與我車輛擦撞」云云。惟查，證人即告訴
    人甲○○於九十四年三月九日警訊時證述：「我當時騎乘Ｖ
    ＥＴ─六三六號輕機車，沿復興路南向北行駛，……不是第
    一次筆錄所稱沿復興路一八二巷東向西方向行駛至路口右轉
    彎，而對方車輛是與我同向行駛於我後方，由我後方擦撞我
    車輛」等語，並於本院審理時結證稱：伊係沿復興路由南向
    北方向行駛，也就是與被告的自小貨車同方向，而該處是三
    岔路口，被告可能要行駛民生路，伊則欲向左沿復興路行駛
    ，因而發生事故，故伊並沒有騎駛在復興路一八二巷，因第
    一次警訊時伊人還是不舒服頭暈暈的，且警察用國語問，伊
    聽不太懂，可能因此誤會警察的意思等語。且檢視車禍肇事
    後之現場，告訴人所騎乘車牌號碼ＶＥＴ─六三六號輕機車
    之「刮地痕起點」，係在「復興路上之復興路一八二巷延伸
    處約中間位置、距該巷口三點六公尺」，刮地痕長三點一公
    尺，並「機車係『左倒』於該路口之復興路上、車頭朝北、
    車尾朝南、距復興路一八二巷口三點二公尺、前輪距復興路
    路緣三點一公尺、後輪距復興路路緣二點九公尺」，此有道
    路交通事故現場圖在卷可考。據此，若告訴人機車係沿復興
    路一八二巷由東往西方向騎駛，行經該巷與復興路口右轉往
    北方向，則本件撞擊處或機車刮地痕起點，理應在復興路上
    之已過復興路一八二巷延伸處，而非在復興路一八二巷延伸
    處約中間位置；且告訴人機車於右轉彎時，應係以某角度與
    被告之自小貨車擦撞，則告訴人機車因此撞擊之物理力作用
    ，理應即向右傾倒，焉會事故後機車係左倒在復興路上？基
    此而論，足見告訴人甲○○騎乘車牌號碼ＶＥＴ─六三六號
    輕機車，係沿台南縣新化鎮○○路機慢車道由南向北方向騎
    駛，行經事故地點時（該處往北行駛為三岔路，向右接民生
    路、向左為復興路），欲向左沿復興路行駛，而非沿台南縣
    新化鎮○○路一八二巷東向西行駛至該路口右轉彎，而與被
    告所駕駛之自小貨車發生擦撞乙節，應可認定。從而，被告
    陳稱上情，尚與事實不符，不足採信，附此敘明。
三、按車輛行經設有閃光黃燈號誌路口，應減速接近，注意安全
    ，小心通過；汽車行駛時，駕駛人應注意車前狀況，並隨時
    採取必要之安全措施；道路交通標誌標線號誌設置規則第二
    百十一條第一項第一款及道路交通安全規則第九十四條第三
    項分別定有明文。被告於前揭時地駕車本應注意上開規定，
    且依當時情形，客觀上又無不能注意之情形，竟疏未注意行
    經設有閃光黃燈號誌交岔路口，應減速慢行，及疏於注意車
    前動態，即貿然通過該路口，致生本件車禍事故。復按汽車
    在雙向二車道行駛時，在快慢車道間變換車道時，應讓直行
    車先行，並注意安全距離；道路交通安全規則第九十七條第
    五款亦有明文。告訴人甲○○騎乘機車行經該處，亦疏未注
    意應讓直行車先行，及未注意安全距離，即貿然向左變換車
    道。是被告及告訴人甲○○本身均有違前開規定之注意義務
    ，其二人均顯有過失甚明。又本件經送請台灣省台南區車輛
    行車事故鑑定委員會鑑定結果亦認為：「甲○○駕駛輕型機
    器腳踏車，左偏變換車道未注意，為肇事主因。被告丙○○
    駕駛小貨車，行經設有閃光黃燈號誌岔路口，未減速慢行，
    未注意車前狀況，為肇事次因」，此有台灣省台南區車輛行
    車輛行車事故鑑定委員會九十四年四月七日南鑑字第○九四
    五九○一二八六號函暨所附鑑定意見書在卷足憑。益證被告
    於本件車禍之發生，其有過失。而告訴人甲○○確因本件車
    禍而受有前開傷害，已如前述，是被告之過失行為與告訴人
    甲○○之傷害結果間，顯有相當因果關係。綜上所述，本件
    事證明確，被告上開犯行，已堪認定。至告訴人甲○○雖亦
    疏未注意應讓直行車先行，及未注意安全距離，足認就本件
    車禍事故之發生亦有過失，然本件車禍既係被告之過失併合
    而發生，是被告前開過失之責究未能據此解免，附此說明。
四、查被告丙○○係從事水果攤販業，以駕駛車牌號碼○五三五
    ─ＧＦ號自小貨車載運水果，駕駛為其附隨業務，為從事業
    務之人，業據其供述在卷。核其所為，係犯刑法第二百八十
    四條第二項前段之業務過失傷害罪。被告於肇事後犯罪未被
    發覺前，即向現場處理警員坦承肇事而自首，有台南縣警察
    局新化分局道路交通事故肇事人自首情形紀錄表在卷足憑，
    係對於未經發覺之犯罪自首而接受裁判，應依刑法第六十二
    條前段規定減輕其刑。爰審酌被告之品行，為職業駕駛人，
    自應負有高度之注意義務，未注意相關交通安全之規定，以
    致肇事，告訴人所受傷害，惟本件車禍肇事主因係告訴人甲
    ○○未注意應讓直行車先行，及未注意安全距離所致，被告
    之過失程度較輕，迄今未能與告訴人達成民事和解，及犯後
    態度等一切情狀，量處如主文所示之刑，並諭知易科罰金之
    折算標準。
據上論斷，應依刑事訴訟法第二百七十三條之一第一項、第二百
九十九條第一項前段，刑法第二百八十四條第二項前段、第四十
一條第一項前段、第六十二條前段，罰金罰鍰提高標準條例第一
條前段、第二條，判決如主文。
本案經檢察官乙○○到庭執行職務。
中　　華　　民　　國　　94　　年　　8 　　月　　 16 　日
                  交通法庭  法　官  洪榮家
右正本證明與原本無異。
如不服本判決，應於判決送達後10日內，向本院提出上訴狀（應
附繕本）。
                            書記官  陳志德
中　　華　　民　　國　　94　　年　　8 　　月　　16　　日
附錄本案論罪科刑法條全文：
刑法第二百八十四條第二項：
  從事業務之人，因業務上之過失傷害人者，處一年以下有期徒
  刑、拘役或一千元以下罰金，致重傷者，處三年以下有期徒刑
  、拘役或二千元以下罰金。
